最　高　行　政　法　院　判　決
                                      100年度判字第924號
上  訴  人　劉培森
訴訟代理人　林志忠　律師
          　陳衍任　律師
被 上訴 人　財政部臺北市國稅局
代　表　人　陳金鑑
上列當事人間所得稅事件，上訴人對於中華民國99年5月13日臺
北高等行政法院98年度訴字第2391號判決，提起上訴，本院判決
如下：
　　主  文
原判決廢棄。
訴願決定及原處分（復查決定）均撤銷。
第一審及上訴審訴訟費用均由被上訴人負擔。
　　理  由
一、上訴人係劉培森建築師事務所負責人，即所得稅法第89條第
    1項所稱扣繳義務人，被上訴人查獲該事務所於民國94及95
    年度給付國外營利事業其他所得新臺幣（下同）4,714,785
    元、3,336,972元，上訴人未依規定扣繳所得稅款942,957元
    、667,394元，經限期責令其補繳應扣未扣稅款及補報扣繳
    憑單，上訴人並未依限補繳扣繳稅款及補報扣繳憑單（嗣上
    訴人未行政救濟，且已繳納本稅完畢），遂依所得稅法第11
    4條第1款規定，按應扣未扣稅款942,957元、667,394元處以
    3倍之罰鍰計2,828,800元、2,002,100元（計至百元止）。
    上訴人對罰鍰處分不服，申請復查，未獲變更，提起訴願遭
    決定駁回，提起本件行政訴訟。
二、上訴人起訴主張：劉培森建築師事務所所獲取之設計規劃案
    等心智活動之成果，客觀上均無從觀察掌握，而須藉由美商
    SPDC公司等外國公司之專業團隊協力合作，始得完成；在受
    領勞務時，原則上毋庸自己付出勞務，只須坐享勞務所帶來
    之便利；倘有再次使用之必要，即須由提供者再次以「提供
    勞務」之形式，重複以自身之勞力與智慧來親身實施作業。
    系爭契約項目，是將財產給付合併於勞務給付中計算。基此
    ，劉培森建築師事務所為獲取相關設計規劃案所支付之對價
    ，應定性為「勞務所得」。系爭技術服務報酬，係劉培森建
    築師事務所為支付美商NBBJ公司於美國提供設計規劃案、日
    商竹中工務店株式會社於日本提供設計規劃案、澳商ADRIAN
    公司於澳洲提供設計規劃案及美商SPDC公司於美國提供設計
    規劃案之對價。各項設計規劃案均係由外國公司分別於國外
    製作完畢後，再藉由網路傳輸回國內供劉培森建築師事務所
    使用。由於本件交易之勞務提供地均為中華民國境外，則依
    所得稅法第8條第3款之反面解釋，均非中華民國來源所得。
    而取得上開勞務報酬之4家外國公司，其總機構又在我國國
    境外，則依所得稅法第8條第3款之反面解釋，不得對之課徵
    所得稅，故支付上開款項予上開4家外國公司之劉培森建築
    師事務所，其負責人當然也就沒有扣繳義務可言。故其本稅
    部分之補課應屬違法，則在此基礎下所為裁罰處分，其合法
    性亦當然喪失，原罰鍰處分應予以撤銷等語，求為判決訴願
    決定、原罰鍰處分（含復查決定）均撤銷。
三、被上訴人則以：劉培森建築師事務所委託美商SPDC公司、美
    商NBBJ公司、日商竹中工務店株式會社、澳商ADRIAN公司等
    公司提供建築製圖設計。設計成果由該事務所吸收或享有，
    並藉以完成其事務所承包之建築工程，系爭報酬係劉培森建
    築師事務所取得上開設計作品成果等之對價；惟該建築製圖
    設計具有可儲存之特性，而不若「勞務」之特質，而且提供
    貨幣而受領勞務之一方，在受領勞務時，原則上不須自己付
    出勞務，只須坐享勞務所帶來之便利，故系爭所得尚非勞務
    之報酬，審酌其性質，即應認定其為所得稅法第8條第11款
    所稱之「在中華民國境內取得之其他收益」。上訴人為劉培
    森建築師事務所負責人，該事務所與國外該等公司有業務往
    來，於94及95年間給付建築製圖設計等報酬，屬於國外該等
    公司之中華民國來源所得，應對之課徵營利事業所得稅，故
    上訴人於劉培森建築師事務所給付時，有扣繳稅款之義務，
    上訴人未依規定於給付時扣繳稅款，且經被上訴人所屬松山
    分局責令上訴人於96年10月1日前，補繳應扣未扣之稅款，
    是原處分按應扣未扣之稅款處3倍罰鍰，並無違誤等語，資
    為抗辯。
四、原審駁回上訴人在第一審之訴，係以：劉培森建築師事務所
    委託美商SPDC公司、美商NBBJ公司、日商竹中工務店株式會
    社、澳商ADRIAN公司等公司提供長庚復健醫院環境溝通計畫
    、2008年北京奧運體操館及選手村競圖工作、桃園巨蛋、臺
    中新市政景觀及長庚復健醫院景觀等建築製圖設計，惟並非
    單純的由國外廠商交付建築製圖設計即足以實現，要審酌其
    契約之主要目的及經濟價值，來衡量系爭款項給付目的，而
    判斷其給付究竟是所得稅法第8條第3款或第11款之所得。經
    進一步查核前開契約之主要目的及經濟價值，係綜合性業務
    之整合，非屬所得稅法第8條第3款所稱在中華民國境內提供
    勞務之報酬；被上訴人以之為所得稅法第8條第11款之「在
    中華民國境內取得之其他收益」，自屬於法有據。上訴人質
    疑本件勞務之提供地在國外，由各該契約之內容而言，其履
    行地涉及中華民國來源所得，上訴人所稱自無可採。系爭款
    項乃係我國營利事業（即上訴人所負責之劉培森建築師事務
    所）於我國金融機構華南商業銀行民生分行匯款給付，對取
    得該款項之前揭外國公司而言，核屬取得中華民國來源所得
    ；是上訴人未依規定於給付時扣繳稅款，且經被上訴人限期
    責令上訴人補繳應扣未扣稅款及補報扣繳憑單，上訴人仍未
    於期限內辦理，被上訴人按其應扣未扣稅款942,957元、667
    ,394元處以3倍之罰鍰計2,828,800元、2,002,100元，並無
    不合等詞，為其判斷之基礎。
五、本院查：上訴人係劉培森建築師事務所負責人，為所得稅法
    第89條所規定之扣繳義務人，該事務所於94及95年度給付國
    外營利事業其他所得4,714,785元、3,336,972元，未於給付
    時扣繳稅款並申報扣繳憑單，經被上訴人查獲，限期責令上
    訴人補繳應扣未扣稅款942,957元、667,394元確定。原判決
    認上訴人未依規定於給付時扣繳稅款，且經被上訴人限期責
    令上訴人補繳應扣未扣稅款及補報扣繳憑單，上訴人仍未於
    期限內辦理，被上訴人按其應扣未扣稅款942,957元、667,3
    94元處以3倍之罰鍰計2,828,800元、2,002,100元，尚無違
    誤，固非無見。惟按「納稅義務人違反本法或稅法之規定，
    適用裁處時之法律。但裁處前之法律有利於納稅義務人者，
    適用最有利於納稅義務人之法律。」為稅捐稽徵法第48條之
    3所明文。所謂「裁處」，依修正理由說明，包括訴願、再
    訴願及行政訴訟之決定或判決。本件行為時所得稅法第114
    條第1款規定：「扣繳義務人如有左列情事之一者，分別依
    各該款規定處罰：一、扣繳義務人未依第88條規定扣繳稅款
    者，除限期責令補繳應扣未扣或短扣之稅款及補報扣繳憑單
    外，並按應扣未扣或短扣之稅額處1倍之罰鍰；其未於限期
    內補繳應扣未扣或短扣之稅款，或不按實補報扣繳憑單者，
    應按應扣未扣或短扣之稅額處3倍之罰鍰。」嗣該條款於98
    年5月27日修正公布為：「扣繳義務人如有下列情事之一者
    ，分別依各該款規定處罰：一、扣繳義務人未依第88條規定
    扣繳稅款者，除限期責令補繳應扣未扣或短扣之稅款及補報
    扣繳憑單外，並按應扣未扣或短扣之稅額處1倍以下之罰鍰
    ；其未於限期內補繳應扣未扣或短扣之稅款，或不按實補報
    扣繳憑單者，應按應扣未扣或短扣之稅額處3倍以下之罰鍰
    。」即罰鍰倍數之下限，修正後之規定較修正前之規定為低
    ，有利於納稅義務人，依稅捐稽徵法第48條之3規定，本件
    裁罰即應適用98年5月27日修正公布之所得稅法第114條第1
    款規定。被上訴人未及適用，原判決亦未予糾正，即有適用
    法規不當之違法，且與判決結論有影響。次按「…上開所得
    稅法第114條第1款後段，有關扣繳義務人不按實補報扣繳憑
    單者，應按應扣未扣或短扣之稅額處3倍之罰鍰部分，未賦
    予稅捐稽徵機關得參酌具體違章狀況，按情節輕重裁量罰鍰
    之數額，其處罰顯已逾越必要程度，就此範圍內，不符憲法
    第23條之比例原則，與憲法第15條保障人民財產權之意旨有
    違，應自本解釋公布之日起停止適用。有關機關對未於限期
    內按實補報扣繳憑單，而處罰尚未確定之案件，應斟酌個案
    情節輕重，並參酌稅捐稽徵法第48條之3之規定，另為符合
    比例原則之適當處置，併予指明。」復於99年3月26日經司
    法院釋字第673號解釋在案。再按「稅捐稽徵法第48條之3既
    明定採從新從輕原則，自應適用有利於納稅義務人之修正後
    營業稅法規定，原處分及訴願決定適用修正前營業稅法處罰
    ，無可維持，應併予撤銷（本院85年度判字第2020號判決）
    。其立論基礎，係認處罰金額（依倍數計算）多寡，屬行政
    裁量權範圍，基於司法不宜干涉行政權，原處罰鍰既經撤銷
    命由原處分機關依法重為處分，則由其依職權裁罰即可，毋
    須由本院為逕定科罰金額之變更判決。」亦經本院86年2月
    份庭長評事聯席會議決議在案。且依司法院釋字第673號解
    釋意旨，就如本件尚在行政救濟中處罰尚未確定之案件，未
    於限期內按實補報扣繳憑單，亦應由被上訴人斟酌個案情節
    輕重，另為符合比例原則之適當處置。爰廢棄原判決，並撤
    銷訴願決定及原處分（即復查決定），由被上訴人另為適法
    之處分。
六、據上論結，本件上訴為有理由。依行政訴訟法第256條第1項
    、第259條第1款、第98條第1項前段，判決如主文。
中　　華　　民　　國　　100　 年　　6　　 月　　9　　 日
                    最高行政法院第一庭
                        審判長法官　鍾　耀　光
                              法官　黃　淑　玲
                              法官　鄭　小　康
                              法官　林　樹　埔
                              法官　陳　秀　

以  上  正  本  證  明  與  原  本  無  異
中　　華　　民　　國　　100　 年　　6　　 月　　10　　日
　　　　　　　　　　　　　　　書記官　王　史　民